臺灣臺中地方法院刑事判決　　　　　　　94年度易字第1291號
公　訴　人　臺灣臺中地方法院檢察署檢察官
被　　　告　吳承告
　　　　　　甲○○
上二人共同
選任辯護人　謝英吉律師
被　　　告　乙○○
　　　　　　丙○○
上二人共同
選任辯護人　蕭慶賢律師
被　　　告　戊○○
選任辯護人　己○○律師
上列被告等因竊盜等案件，經檢察官提起公訴（九十三年度核退
偵字第九一號），本院判決如下：
    主  文
吳承告、甲○○、乙○○、丙○○、戊○○均無罪。
    理  由
一、公訴意旨略以：被告吳承告（原名吳國文，於民國九十四年
    四月六日更名為吳承告）、甲○○受證人丁○○（由檢察官
    另案為不起訴處分）之委託，代為整平臺中縣大甲鎮○○街
    ○○段一七七號農地，被告吳承告、甲○○竟企圖以挖取土
    地下方砂石出售，再回填洗選砂石廢餘之泥土之方式圖得不
    法利益，於民國九十二年十一月二十一日起在上開土地挖取
    砂石，出售與大甲鎮大安溪旁被告戊○○所經營之六磊砂石
    場變賣，並從該砂石場取得洗選砂石廢棄之泥土，被告戊○○僱用被告乙○○、丙○○駕駛砂石車負責搬運前開到挖之
    砂石至六磊砂石場，九十二年十一月二十四日下午二時三十
    分許，在上址為警查獲，案經臺中縣警察局大甲分局移送偵
    辦，因認被告吳承告、甲○○所為，係犯刑法第三百二十條
    第一項竊盜罪嫌；被告乙○○、丙○○所為，係犯刑法第三
    百四十九條第二項之搬運贓物罪嫌；被告戊○○所為係犯刑
    法第三百四十九條第一項之收受贓物罪嫌。
二、按犯罪事實應依證據認定之，無證據不得認定犯罪事實，又
    不能證明被告犯罪者，應諭知無罪之判決，刑事訴訟法第一
    百五十四條第二項及第三百零一條第一項分別定有明文。次
    按刑事訴訟法上所謂認定犯罪事實之證據，係指足以認定被
    告確有犯罪行為之積極證據而言；如未能發現相當證據或證
    據不足以證明，自不能以推測或擬制之方法，以為裁判基礎
    （最高法院二十九年上字第三一○五號、四十年臺上字第八
    十六號判例參照）。又刑法第三百二十條第一項所謂竊取，
    指以和平為手段，違背他人之意思，或未得其同意，而取走
    其持有物，或破壞其持有物之持有支配關係而言。如已得所
    有人或持有人之同意取走其物，自無竊取之可言。公訴人認
    被告五人分別涉犯上開罪嫌，無非以：證人丁○○之土地本
    即為農地，分為三區，有高低落差，此有施工前之照片可查
    ，該土地地表原即為適宜耕作之土地，被告吳承告、甲○○
    受託整地，本可將地表土地挖起，將地整平後再將地表土地
    覆上，其挖取砂石，回填洗選砂石廢棄之泥土，顯有盜取土
    地內蘊藏砂石之故意，復有非都市土地違規使用查報表、現
    場照片、錄影帶在卷可資佐證，被告五人之犯行堪以認定云
    云，為其論據。訊據被告六人均堅決否認涉犯公訴人所指之
    犯行，被告吳承告辯稱：案發前地主丁○○委託伊父親甲○○整地，地主說多餘砂石請伊幫忙清理，伊幫丁○○與六磊
    砂石場廠長許晉豪聯絡，請六磊砂石場幫地主清理，六磊砂
    石場答應幫忙清理，所以他們才叫乙○○、丙○○開車去載
    ，丁○○知道伊委託六磊砂石場清理砂石，伊與伊父親是用
    農地砂石去換砂石場泥土，運費由地主負擔等語。被告甲○○辯稱：丁○○叫伊去整地，說有三區高度不同，要伊整成
    一區同一個高度，伊兒子吳承告也有幫忙整理，後來不知為
    何有砂石場的車來搬運砂石，伊也不曉得吳承告有請砂石場
    的人來幫忙清理砂石，地主沒有告訴伊砂石要如何處理，地
    主有告訴伊將多餘的砂石挖給砂石車載運，載運去那裡伊不
    知道等語。被告乙○○辯稱：六磊砂石場劉董僱用伊去載運
    砂石，是廠長許晉豪跟伊接觸的，一天六千元，伊去做不到
    一天就被警察查到，不知道他們是違法挖取砂石，伊去載運
    時，地主丁○○都全程在場等語。被告丙○○辯稱：六磊砂
    石場廠長許晉豪打電話叫伊去載運，伊只去載運一天，約載
    運五趟砂石就被警察查到，伊不知道他們是違法挖取砂石，
    伊去載運時，地主丁○○也有全程在現場等語。被告戊○○
    辯稱：當天許晉豪打電話給伊，說有人在整農地，有些不要
    的土石方，要跟伊砂石場換伊砂石場洗砂石剩餘之泥土，許
    晉豪說搬運費用由地主負擔，伊說好，其餘的事情都是許晉
    豪處理的，伊不清楚等語。
三、經查:
（一）坐落臺中縣大甲鎮○○段一七七地號土地為證人丁○○與
      案外人林許素英等人所共有，證人丁○○應有部分為三分
      之二，有土地登記謄本一份在卷可稽（見偵查卷第二七至
      二九頁）。證人丁○○就該土地之應有部分三分之二，係
      證人丁○○於七十九年間向其父購得，購買時其父即使用
      該土地之特定部分，亦即證人丁○○委由被告甲○○、吳
      承告整地之部分，證人丁○○購買後繼續使用該部分土地
      ，其他共有人不會干涉證人丁○○使用該部分土地，證人
      丁○○也不會去干涉其他共有人如何使用其餘部分之土地
      ，該筆土地於證人丁○○購買時已有分管等情，業據證人
      丁○○於本院審理時結證甚詳（見本院卷第六六、六七頁
      ）。依其證述，該地號土地於七十九年間其購買時已有分
      管之事實，十幾年間均相安無事，則證人丁○○就該分管
      之部分，自有權管理、使用。
（二）證人丁○○於本院審理時復結證稱：伊管有之土地有三區
      ，地勢有落差，由上往下變低，因為最後一區稻子容易萎
      縮，收成不好，才要把三區土地整平成一區，改良土質，
      以利豐收；九十二年十月間割完稻子後，就委託甲○○整
      地，伊將三區土地包給他整地，總金額是五萬元，甲○○
      把上面地勢比較高的土搬運到下面地勢比較低的土地，三
      區整成一區；九十二年十一月二十四日之前是跟甲○○接
      洽的，後來甲○○的兒子吳承告跟伊反應，說整地後會產
      生一些不要的砂石，所以土壤可能會不夠，因為他們父子
      說原有的土壤有石頭，土質不好，要把原來有石頭的土載
      運走，換成土質比較好的土壤，伊同意由他們去處理，因
      為原來的土有石頭，確實不能耕種，他們父子有說要幫伊
      處理到好，伊只知道他們說要把石頭處理掉，說要去換人
      家洗過石頭剩餘的土，伊有說好，伊有時侯有去現場看，
      有時沒去，九十二年十一月二十四日當天伊有在現場，伊
      是包給甲○○父子，砂石車司機是他們去接洽，伊有看到
      砂石車跟司機，當時想說是麻煩甲○○父子處理，應該是
      他們僱來工作的，伊有同意他們載運砂石，伊有授權他們
      處理，所以不會去阻擋他們，伊包給甲○○父子們五萬元
      ，後來伊又補貼一萬元，因為甲○○說要載運土壤要付運
      費，所以伊又補貼他一萬元；整地後收成確實有比較好，
      大約一年產量增加約一千斤，目前仍在耕種等語（見本院
      卷六二至六六頁）。依其證述，當時確係其委由被告甲○○整平其所有分管之該地號三區土地，嗣被告甲○○之子
      即被告吳承告向其反應土地內有砂石，為利耕作將砂石清
      掉後土壤會不夠，證人丁○○亦同意被告吳承告之處理方
      式，亦即將土地上之砂土載運至六砂石場換取洗砂石後剩
      餘之泥土。另證人許晉豪於本院審理時結證稱：九十二年
      十一月二十一日左右吳承告有打電話來，說要整地，有些
      不要的土石要載運給伊砂石場，吳承告是說砂石要跟伊砂
      石場換伊砂石場洗砂石剩下的泥土，是乾淨的可以耕種的
      土，伊有問老闆戊○○好不好，戊○○說好，吳承告就說
      他沒有辦法叫到砂石車，叫伊幫他找，伊就找乙○○、丙○○開砂石車去載，伊只是幫忙叫車，運費吳承告要出，
      乙○○、丙○○應該是被警察查獲的那天去載，當天他們
      早上就去載運，下午才被查獲，後來吳承告有拿一萬元給
      伊，伊就各拿五千元給乙○○、丙○○等語（見本院卷第
      六八至七十頁），核與被告乙○○、丙○○於本院審理時
      結證證述證人許晉豪如何與其聯絡前往載運砂石等情節相
      符（見本院卷第七三、七四頁）。依證人許晉豪前開證述
      ，被告吳承告與其係約定將前開證人丁○○整地不要之土
      石載運至六磊砂石場，以換取六磊砂石場洗砂石後所餘之
      可耕種之泥土。準此，被告吳承告係商由六磊砂石場廠長
      許晉豪幫忙僱用被告乙○○、丙○○駕駛砂石車前往載運
      砂石至六磊砂土場堆放，其目的既在換取六磊砂石場洗砂
      石後所餘之可耕種之泥土，將之回填於前開證人丁○○所
      管有之土地上，以利整地，尚難認其與被告甲○○有何不
      法所有之意圖，且既經地主即證人丁○○同意在前，挖取
      砂石時證人丁○○亦在場觀看並無異議，依前開說明，自
      亦難認係竊取。
（三）又依證人許晉豪前開於本院審理時之證述，被告吳承告與
      其聯絡後，其徵求其老闆即被告戊○○之同意，被告戊○○充其量僅知要以砂石換取泥土之事，尚難推認其知前開
      砂石之挖取載運有無經地主之同意。證人許晉豪於本院審
      理時另結證稱：伊與乙○○、丙○○聯絡時說那邊在整地
      ，有剩下不要的砂石，要載運到砂石場，沒有說那些砂石
      有問題等語（見本院卷第七一頁），證述並未告知被告乙○○、丙○○前往載運之砂石有問題，是亦難據此推認被
      告乙○○、丙○○前往載運砂石時是否知悉該砂石之挖取
      及載運有無經地主之同意。況刑法第三百七十六條所謂贓
      物，指因財產上之犯罪所取得之財物而言；刑法上之贓物
      罪，原在防止因竊盜、詐欺，侵占各罪被奪取或侵占之物
      難於追及或回復，故其前提要件，必須犯前開各罪所得之
      物，始得稱為贓物（最高法院二十三年非字第三七號、四
      十一年臺非字第三六號判例參照）。查被告甲○○、吳承
      告於前開證人丁○○管有之土地上挖取砂石之行為並非竊
      盜，已如前述，依前開說明，其等所挖取之砂石自非贓物
      ，從而被告乙○○、丙○○縱有如公訴人所訴受被告戊○○之僱用駕駛砂石車載運砂石至六磊砂石場堆放之行為，
      自不成立搬運贓物罪，而被告戊○○縱有如公訴人所訴收
      受前開砂石之行為，亦不成立收受贓物罪。
四、綜上所述，本件公訴人所提出之證據或所指出之證明方法，
    尚不足為被告五人有罪之積極證明，或說服本院形成被告五
    人有罪之心證。此外，復查無其他積極之證據足資證明被告
    五人確有公訴人所指竊盜、贓物之犯行，不能證明被告五人
    犯罪，依法自應均諭知無罪之判決。
據上論斷，應依刑事訴訟法第三百零一條第一項，判決如主文。
本案經檢察官林文亮到庭執行職務。
中　　華　　民　　國　　94　　年　　9 　　月　　6 　　日
                  刑事第十四庭    審判長法  官 楊真明
                                        法  官 劉逸成
                                        法  官 黃渙文
上正本證明與原本無異。
如不服本判決，應於送達後十日內向本院提出上訴狀（須附繕
本），上訴於臺灣高等法院臺中分院。
                                         書記官 蔡宜林
中　　華　　民　　國　　94　　年　　9 　　月　　6 　　日
